【裁判字號】    95,聲,480
【裁判日期】    951016
【裁判案由】    返還擔保金
【裁判全文】
臺灣基隆地方法院民事裁定               95年度聲字第480號
聲  請  人  台東區中小企業銀行股份有限公司
法定代理人  乙○○
相  對  人  甲○○
上列當事人間返還擔保金事件，本院裁定如下：
    主  文
聲請駁回。
聲請程序費用由聲請人負擔。
    理  由
一、本件聲請意旨略以：聲請人與相對人間請求清償債務事件，
    聲請人前於民國93年11月10日相對人借款餘額為新臺幣（下
    同）287,348元時聲請支付命令（93年度促字第14650號），
    嗣因支付命令遲未能送達相對人，聲請人為保全債權，乃於
    93年12月30日借款餘額為282,195元時，聲請鈞院裁定准予
    供擔保假扣押（94年度裁全字第143號），並以94年度存字
    第189號擔保提存事件提存後，假扣押相對人之財產在案。
    茲因上開支付命令確定後，提存所以支付命令係在假扣押裁
    定之前，而將聲請人之聲請原件送回，為此依提存法第16條
    第1項第3款之規定，聲請返還提存物云云。並提出提存書、
    支付命令暨確定證明書、本院執行處囑託塗銷查封登記書各
    1 件（均影本）為證。
二、按返還擔保金，依民事訴訟法第106條準用第104條第1項之
    規定，須符合：一、應供擔保之原因消滅者。二、供擔保人
    證明受擔保利益人同意返還者。三、訴訟終結後，供擔保人
    證明已定二十日以上之期間，催告受擔保利益人行使權利而
    未行使，或法院依供擔保人之聲請，通知受擔保利益人於一
    定期間內行使權利並向法院為行使權利之證明而未證明者（
    民事訴訟法第104條第1項參照）；此外，若當事人假扣押、
    假處分所保全之請求，其本案訴訟已獲全部勝訴判決或依督
    促程式之支付命令確定者，得逕聲請該管法院提存所返還提
    存物，無庸法院裁定，提存法第16條第1項第3款亦有明定。
    惟於債權人就同一請求，先聲請假扣押裁定並提供擔保執行
    ，嗣後其本案訴訟亦獲全部勝訴判決確定之情形，已足以證
    明債權人於假扣押時對於債務人確有該項請求之債權存在，
    不生損害債務人之情事，債權人得依提存法第16條第1項第
    3款之規定，聲請法院提存所返還提存物，固無疑義。若債
    權人已先行取得執行名義，嗣後再以同一請求聲請假扣押並
    提供擔保聲請執行，因該執行名義確定力之時點，僅及於確
    定時之法律關係，故僅足據以認定其於該確定時，對於債務
    人有該項請求之債權存在，尚不足證明嗣後債權人於假扣押
    程序有該項請求之債權存在，如債務人是否有部分清償或全
    部清償，致原債權有部分甚或全部不存在之情事，是債權人
    聲請之假扣押執行程序即不無發生損害於債務人之可能。
三、經查，本院係在93年12月27日就上開93年度促字第14650號
    支付命令之聲請為裁定，該支付命令並於94年1月28日確定
    ，有上開支付命令暨確定證明書在卷可稽，而聲請人遲至支
    付命令確定後之94年2月4日始為假扣押裁定之聲請，並於94
    年3月3日依假扣押裁定提存擔保金15萬元，對相對人之財產
    實施假扣押執行。雖該假扣押裁定之債權金額因相對人部分
    清償而減縮為282,195元，少於支付命令記載之287,348元，
    然依上開說明，因支付命令確定後相對人有可能為部分清償
    或全部清償，是此確定之支付命令並不足以證明聲請人於假
    扣押程序對於相對人有該項請求之債權存在，故此假扣押執
    行程序已不無發生損害於相對人之可能；更有甚者，經本院
    依職權調閱上開假扣押、提存相關卷宗，發現聲請人所述之
    時點與事實全不相符，本院實難認其主張為真實。是聲請人
    聲請返還擔保金，於法尚有未合。
四、依上說明，聲請人之聲請不符合返還擔保金之要件，自不能
    准許，爰依民事訴訟法第95條、第78條，裁定如主文。
中    華    民    國    95    年    10    月    16    日
                  民事庭法  官  林玉珮
以上正本係照原本作成。
如對本裁定抗告，應於本裁定送達後10日內，向本院提出抗告狀
，並繳納抗告費新臺幣1000元，抗告於本院合議庭。
中    華    民    國    95    年    10    月    16    日
                        書記官  洪福基


司法院資訊處製作；財團法人民間司法改革基金會備份。
